【裁判字號】    97,易緝,121
【裁判日期】    971003
【裁判案由】    毒品危害防制條例
【裁判全文】
臺灣高雄地方法院刑事判決             97年度易緝字第121號
公  訴  人  臺灣高雄地方法院檢察署檢察官
被      告  甲○○
                    （
上列被告因違反毒品危害防制條例案件，經檢察官提起公訴（96
年度毒偵字第10183 號），被告於準備程序中就被訴事實為有罪
之陳述，經本院告知簡式審判程序之旨，並聽取被告與公訴人之
意見後，本院裁定進行簡式審判程序，判決如下：
    主  文
甲○○施用第二級毒品，累犯，處有期徒刑伍月，如易科罰金，
以新臺幣壹仟元折算壹日。
    事  實
一、甲○○前於民國87年間因施用毒品案件，經本院以87年度易
    字第1604號判決判處有期徒刑5 月，提起上訴後，因毒品危
    害防制條例頒布施行，經臺灣高等法院高雄分院裁定送觀察
    、勒戒後，認無繼續施用毒品傾向，經該院以87年度上易字
    第1702號判決免刑確定。復於88年間，又因連續施用毒品案
    件，經本院以88年毒聲字第5496號裁定送觀察、勒戒，認有
    繼續施用傾向，再以88年毒聲字第7144號裁定令入戒治處所
    施以強制戒治1 年，並經本院88年易字第4575號判決判處有
    期徒刑10月，嗣經臺灣高等法院高雄分院以88年上易字第23
    49號撤銷改判有期徒刑10月確定，於90年1 月30日入監執行
    ，後於90年11月26日因縮短刑期執行完畢出監。又於91年間
    ，因連續施用第二級毒品案件，經本院以91年毒聲字第2082
    號裁定令送戒治處所施以強制戒治1 年，並以91年度易字第
    1403號判決判處有期徒刑8 月，復經臺灣高等法院高雄分院
    以91年度上易字第1544號判決上訴駁回確定；又於92年間因
    竊盜、施用毒品案件，經本院分別以92年簡字第3242號、92
    年易字第669 號判決判處有期徒刑5 月、10月確定，並經本
    院以93年度聲字第239 號裁定定應執行有期徒刑1 年1 月確
    定；上揭有期徒刑8 月與應執行有期徒刑1 年1 月併予執行
    ，於91年6 月13日入屏東戒治所施以戒治並同時執行徒刑，
    於93年1 月9 日雖93年毒品危害防制條例修正，仍繼續執行
    其餘徒刑，至94年9 月2 日因縮短刑期執行完畢。又於94年
    間因施用第二級毒品案件，經本院以94年度簡字第6088號判
    決有期徒刑6 月確定；再於95年間因施用第二級毒品案件，
    經本院以95年度易字第597 號判決8 月確定，2 案接續執行
    ，甫於96年4 月22日縮刑期滿執行完畢釋放出監。猶不知戒
    絕毒癮，明知甲基安非他命業經公告列為毒品危害防制條例
    第2 條第2 項之第二級毒品，不得非法施用，竟仍基於施用
    第二級毒品之犯意，於96年10月6 日16時50分許採尿時回溯
    24小時內某時，在不詳地點，以將甲基安非他命置入玻璃燈
    泡內點火燒烤以吸取甲基安非他命產生之煙霧方式，施用第
    二級毒品甲基安非他命1 次。嗣96年10月6 日16時30分許，
    甲○○行經高雄縣大寮鄉○○村○○路垃圾場旁時，因形跡
    可疑，遭警攔查，並經其同意採尿送檢，結果呈甲基安非他
    命、安非他命陽性反應，獲悉上情。
二、案經高雄縣政府警察局林園分局報請臺灣高雄地方法院檢察
    署檢察官偵查起訴。
    理  由
一、按被告甲○○所為係犯死刑、無期徒刑、最輕本刑為3 年以
    上有期徒刑以外之罪，其於準備程序中就被訴事實為有罪之
    陳述，經受命法官告知簡式審判程序之旨，並聽取公訴人、
    被告之意見後，本院合議庭認為適宜由受命法官獨任進行簡
    式審判程序，依刑事訴訟法第273 條之1 第1 項規定，裁定
    由受命法官獨任進行審判程序，合先敘明。
二、上揭事實，業據被告於本院審理時供承不諱，且被告於96年
    10月6 日16時50分許，經警採集其尿液送檢驗之結果，呈現
    甲基安非他命陽性反應，此有台灣檢驗科技股份有限公司96
    年10月19日KH2007A0000000號濫用藥物尿液檢驗報告、高雄
    縣政府警察局林園分局忠義派出所查獲毒品案件嫌犯尿液對
    照表及尿液採驗同意書各1 紙附卷可稽，是被告之任意性自
    白核與事實相符，洵堪採為論罪科刑之依據。本案事證明確
    ，被告上開施用第二級毒品之犯行，堪以認定。
三、按毒品危害防制條例前於92年7 月9 日修正公布，自93年1
    月9 日施行，觀之該條例第20條、第23條之立法理由，修正
    後毒品危害防制條例就施用毒品者，只於「初犯」及「5 年
    後再犯」二種情形，有其追訴條件之限制，即須於初犯經觀
    察、勒戒或強制戒治釋放後，5 年內均無施用毒品之行為，
    始能認其前所實施之觀察、勒戒或強制戒治已足遮斷毒癮，
    而得於5 年後再犯時，再予適用初犯之規定，重行觀察、勒
    戒等程式。倘5 年內已經再犯，被依法追訴處罰，縱其第3
    次（或第3 次以上）施用毒品之時間在初犯釋放5 年以後，
    即與「5 年後再犯」之情形有別，且因已於「5 年內再犯」
    ，顯見其再犯率甚高，原實施觀察、勒戒或強制戒治，已無
    法收其實效，而無5 年戒斷期之存在，自無再經觀察、勒戒
    及強制戒治之必要，應得逕行追訴處罰（最高法院95年台上
    字第1071號判決參照）。本件被告前於87年間因施用毒品案
    件，經本院以87年度易字第1604號判決判處有期徒刑5 月，
    提起上訴後，因毒品危害防制條例頒佈施行，經臺灣高等法
    院高雄分院裁定送觀察、勒戒後，認無繼續施用毒品傾向，
    經該院以87年度上易字第1702號判決免刑確定。復於88年間
    ，又因連續施用毒品案件，經本院以88年毒聲字第5496號裁
    定送觀察、勒戒，認有繼續施用傾向，再以88年毒聲字第71
    44號裁定令入戒治處所施以強制戒治1 年，並經本院88年易
    字第4575號判決判處有期徒刑10月，嗣經臺灣高等法院高雄
    分院以88年上易字第2349號撤銷改判有期徒刑10月確定，於
    90年1 月30日入監執行，後於90年11月26日因縮短刑期執行
    完畢出監。又於91年間，因連續施用第二級毒品案件，經本
    院以91年毒聲字第2082號裁定令送戒治處所施以強制戒治1
    年，並以91年度易字第1403號判決判處有期徒刑8 月，復經
    臺灣高等法院高雄分院以91年度上易字第1544號判決上訴駁
    回確定；又於92年間因竊盜、施用毒品案件，經本院分別以
    92年簡字第3242號、92年易字第669 號判決判處有期徒刑5
    月、10月確定，並經本院以93年度聲字第239 號裁定定應執
    行有期徒刑1 年1 月確定；上揭有期徒刑8 月與應執行有期
    徒刑1 年1 月併予執行，於91年6 月13日入屏東戒治所施以
    戒治並同時執行徒刑，於92年5 月31日戒治期滿，後於93
    年1 月9 日雖93年毒品危害防制條例修正，仍繼續執行其餘
    徒刑，至94年9 月2 日因縮短刑期執行完畢等節，此有臺灣
    高雄地方法院檢察署刑案資料查註紀錄表、全國施用毒品案
    件紀錄表及臺灣高等法院被告前案紀錄表各1 份在卷可參，
    是被告於強制戒治執行完畢釋放後，5 年內再犯本件施用毒
    品罪，揆諸前開說明，仍應依法論科。
四、按甲基安非他命為毒品危害防制條例第2 條第2 項第2 款所
    規定之第二級毒品，故核被告所為，係犯毒品危害防制條例
    第10條第2 項之施用第二級毒品甲基安非他命罪。再被告於
    94年間因施用第二級毒品案件，經本院以94年度簡字第6088
    號判決有期徒刑6 月確定；再於95年間因施用第二級毒品案
    件，經本院以95年度易字第597 號判決8 月確定，2 案接續
    執行，甫於96年4 月22 日 縮刑期滿執行完畢釋放出監，有
    臺灣高雄地方法院檢察署刑案資料查註紀錄表、臺灣高等法
    院被告前案紀錄表各1 份在卷可憑，其於刑之執行完畢後，
    5 年內故意再犯本件有期徒刑以上之各罪，為累犯，應依刑
    法第47條第1 項規定，加重其刑。本院爰審酌被告經觀察、
    勒戒及處刑後，仍未能戒絕其毒癮而再次違犯施用毒品罪，
    量刑本不應從輕，惟念其犯後坦承犯行，態度良好，且施用
    毒品乃自戕一己之身體健康，並具有病患性人格之特質，行
    為本身對社會所造成之危害並非直接、鉅大，及其犯罪之動
    機、目的、手段等一切情狀，量處如主文所示之刑，並審酌
    被告為國中肄業，每月收入約1 萬元，經濟狀況不佳，且家
    中尚有長輩待其扶養等情，併諭知易科罰金之標準為如主文
    所示，以資懲儆。
據上論斷，應依刑事訴訟法第273 條之1 第1 項、第299 條第1
項前段，毒品危害防制條例第10條第2 項，刑法第47條第1 項、
第41條第1項，判決如主文。
本案經檢察官許怡萍到庭執行職務。
中    華    民    國    97    年    10    月    3     日
                  刑事第五庭    法  官  楊珮瑛
以上正本證明與原本無異。
如不服本判決應於收受本判決後10日內向本院提出上訴書狀，並
應敘述具體理由，如未敘述上訴理由者，應於上訴期間屆滿後20
日內補提理由書狀於本院（均須按他造當事人之人數附繕本）「
切勿逕送上級法院」。
中    華    民    國    97    年    10    月    3     日
                                書記官  郭南宏


司法院資訊處製作；財團法人民間司法改革基金會備份。
